臺灣臺北地方法院民事簡易判決
110年度北簡字第16147號
原      告  良京實業股份有限公司

法定代理人  平川秀一郎
訴訟代理人  莊碧雯    
            王維新    
            張思婷    
            何彥臻    
            蘇芷萱    
被      告  曾明秀    
上列當事人間請求給付簽帳卡消費款事件，經臺灣士林地方法院
移送前來，本院於民國111年8月25日言詞辯論終結，判決如下：
    主    文
被告應給付原告新臺幣壹拾伍萬柒仟參佰壹拾肆元，及自民國一
百零五年二月二十四日起至清償日止，按年息百分之十五計算之
利息。
訴訟費用新臺幣壹仟陸佰陸拾元由被告負擔。
本判決得假執行。但被告如以新臺幣壹拾伍萬柒仟參佰壹拾肆元
預供擔保後，得免為假執行。
    事實及理由
壹、程序方面： 
一、兩造合意以本院為第一審管轄法院，有信用卡約定條款第31
    條在卷可稽（見臺灣士林地方法院110年度司促字第2423號
    卷，下稱支付命令卷，第18頁），本院就本件訴訟自有管轄
    權。
二、原告原起訴請求被告給付新臺幣（下同）160,806元，及其
    中157,314元自民國95年11月30日起至104年8月31日止，按
    年息20％計算之利息，並自104年9月1日起至清償日止，按年
    息15％計算之利息，暨違約金1,200元（見支付命令卷第9頁
    ）。於訴訟進行中，先變更為請求被告給付157,314元，及
    自105年2月24日起至104年8月31日止，按年息20％計算之利
    息，並自104年9月1日起至清償日止，按年息15％計算之利息
    （見本院卷一第137頁、第235頁、卷二第83至84頁），嗣變
    更為請求被告給付157,314元，及自105年2月24日起至清償
    日止，按年息15％計算之利息（見本院卷二第143頁），為民
    事訴訟法第255條第1項第3款所許，合先敘明。
貳、實體方面： 　　
一、原告主張：被告於94年8月10日向訴外人渣打國際商業銀行
    股份有限公司（下稱渣打銀行）申請信用卡使用並申請餘額
    代償服務（卡號：0000000000000000，後因被告與最大債權
    銀行協商後，渣打銀行因內部作業關係將卡號轉為00000000
    00000000，下稱系爭信用卡），代償部分被告係向渣打銀行
    申請代償A計畫，代償玉山商業銀行股份有限公司（下稱玉
    山銀行）信用卡債務（卡號：0000000000000000）及聯邦商
    業銀行股份有限公司（下稱聯邦銀行）現金卡債務（帳號：
    000000000000），渣打銀行遂於94年8月11日分別撥款代償
    被告之玉山銀行信用卡債務165,000元、聯邦銀行現金卡債
    務1,500元，詎被告於95年1月4日最後一次向渣打銀行繳款
    後即未繳款，被告與最大債權銀行協商後，於95年6月15日
    開始依協議繳款至聯邦銀行帳戶，聯邦銀行再撥款予各債權
    銀行，被告於95年7月28日最後一次向聯邦銀行繳款，經沖
    抵後，被告尚積欠渣打銀行本金157,314元，被告毀諾未再
    依約履行債務，於95年9月8日視為債務全部到期，嗣經渣打
    銀行於99年間將本金157,314元及利息債權讓與原告，為此
    依信用卡契約及債權讓與之法律關係，請求被告清償債務等
    語。並聲明：如主文第1項所示。
二、被告則以：渣打銀行發卡日為94年8月10日，被告於95年2月
    23日累積應繳金額為161,049元，渣打銀行於95年2月23日至
    110年2月22日從未向被告催收款項，故本金請求權已罹於民
    法第125條規定之15年時效，利息請求權也罹於民法第126條
    規定之5年時效，被告主張時效抗辯，拒絕給付。被告於95
    年5月13日曾與最大債權銀行聯邦銀行債務協商，並非與渣
    打銀行債務協商，故無承認之效力。又渣打銀行將債權讓與
    原告，並無告知債務人即被告，依民法第297條之規定，對
    被告不生效力。被告申請代償A計畫，被告向渣打銀行申請
    代償玉山銀行信用卡債務175,167元，由渣打銀行於94年8月
    11日郵局劃撥代償玉山銀行信用卡債務165,000元，被告之
    疑點是渣打銀行本身是銀行，為何要透過郵局劃撥，又94年
    8月11日被告之聯邦銀行信用卡欠款為292,101元，被告怎會
　　只申請代償124,833元，而實際代償1,500元等語，資為抗辯
    。並聲明：原告之訴駁回。
三、得心證之理由：
　㈠經查，原告主張：被告於94年8月10日向渣打銀行申請系爭信
    用卡使用並申請餘額代償服務，被告向渣打銀行申請代償玉
    山銀行信用卡債務（卡號：0000000000000000）及聯邦銀行
    現金卡債務（帳號：000000000000），渣打銀行遂於94年8
    月11日分別撥款代償被告之玉山銀行信用卡債務165,000元
    、聯邦銀行現金卡債務1,500元，依約被告得選擇以循環信
    用方式繳款，但應於當期繳款期限將最低款項以上款項繳付
    渣打銀行；被告於95年1月4日最後一次向渣打銀行繳款後即
    未繳款，被告於95年6月15日依債務協商協議繳款至最大債
    權銀行即聯邦銀行帳戶，再由聯邦銀行撥款至原告等各債權
    銀行，但被告於95年7月28日最後一次向聯邦銀行繳款後，
    即毀諾未再繳款，被告積欠渣打銀行本金157,314元未清償
    ，嗣經渣打銀行於99年間將本金157,314元及利息債權讓與
    原告之事實，業據原告提出與其所述相符之餘額代償申請書
    、信用卡約定條款、撥款代償畫面、協議書、無擔保還款計
    畫、協商畫面、帳單、債權計算式、債權讓與證明書、債權
    資料明細表、報紙公告等件為證（見本院卷一第27頁、第39
    至43頁、第51頁、第139至181頁、第237至263頁，卷二第85
    至127頁），堪信為真實。是原告依信用卡契約及債權讓與
    之法律關係，請求被告給付原告157,314元，及自105年2月2
    4日起至清償日止，按年息15％計算之利息，洵屬有據，應予
    准許。
　㈡被告固辯稱：渣打銀行將債權讓與原告，並無告知債務人即
    被告，依民法第297條之規定，對被告不生效力云云。按債
    權之讓與，非經讓與人或受讓人通知債務人，對於債務人不
    生效力，民法第297條第1項前段雖定有明文。而104年12月9
    日修正前之金融機構合併法第15條第1項第1款規定：「以收
    購金融機構不良債權為目的之資產管理公司，其處理金融機
    構之不良債權，得依下列方式辦理：一、受讓金融機構不良
    債權時，適用第18條第3項規定」，同法第18條第3項則規定
    ：「金融機構為概括承受、概括讓與、分次讓與或讓與主要
    部分之營業及資產負債，或依第11條至第13條規定辦理者，
    債權讓與之通知得以公告方式代之，承擔債務時免經債權人
    之承認，不適用民法第297條及第301條之規定。」。查本件
    原告係於104年12月9日金融機構合併法修正前之99年8月2日
    受讓渣打銀行對被告之系爭債權，且已依金融機構合併法第
    18條第3項規定於99年10月29日刊登公告於太平洋日報，此
    有債權讓與證明書、債權資料明細表、報紙公告在卷可考（
    見本院卷一第39至43頁），依上開規定，堪認原告已將上開
    債權讓與情事合法通知被告，依法即對被告發生效力，被告
    上述所辯，自非可取。
　㈢又被告雖對代償及欠款等金額有爭執，惟查，經本院函詢渣
    打銀行、聯邦銀行、玉山銀行，渣打銀行函覆稱：「依本行
    餘額代償資料系統顯示，查本行原信用卡持卡人曾明秀君確
    於94年8月11日聲請信用卡代償他行信用卡業務。曾君聲請
    代償玉山信用卡新臺幣165,000元（應係175,167元，見本院
    卷一第27頁）及聯邦銀行現金卡124,833元；惟本項業務僅
    可動撥信用卡核准額度之九成為代償，故依曾君信用卡額度
    185,000元計算，本行同日分別替曾君以郵局劃撥繳款方式
    代償玉山銀行信用卡165,000元及聯邦銀行現金卡1,500元，
    合計166,500元。」等語（見本院卷二第51頁），參以玉山
    銀行信用卡暨支付金融事業處111年5月23日玉山卡（債）字
    第1110001048號函檢附之94年8月信用卡消費明細對帳單記
    載被告上期應繳金額200,479元，扣除94年8月12日郵局劃撥
    繳款165,000元後，上期結欠金額35,479元，加上循環息594
    元、信用卡輕鬆貸第12期25,000元後，被告於94年8月應繳
    總金額為61,073元（見本院卷二第19頁），可知被告於94年
    8月10日向渣打銀行申請信用卡代償玉山信用卡債務175,167
    元、聯邦銀行現金卡債務124,833元後，渣打銀行核准代償
    系爭信用卡額度185,000元之九成即166,500元，渣打銀行確
    實已於94年8月11日以郵局劃撥繳款方式代償被告之玉山銀
    行信用卡債務165,000元及聯邦銀行現金卡債務1,500元，共
    計166,500元。另觀諸聯邦銀行法務暨法令遵循部小額法務
    中心111年1月15日聯小額法字第1號函檢附之協議書、無擔
    保還款計劃表，記載渣打銀行對被告有信用卡債權161,348
    元，被告計劃還款每月清償金額2,017元（見本院卷一第107
    至113頁），及參酌聯邦銀行法務暨法令遵循部小額法務中
    心111年5月16日(111)聯小額法字第5號函記載：「…曾君於9
    5年3月14日申請債務協商，並於95年4月協商成立，95年8月
    即未繳納協商款項，本行遂於95年9月報送毀諾，曾君後於1
    00年10月結清本行欠款。三、債務協商成立期間，本行於95
    年6月及7月收曾君協商款項，並各分配予渣打國際商業銀行
    2,017元，共計4,034元。」等語（見本院卷二第15頁）
　　，並參酌渣打銀行111年5月18日渣打商銀字第1110017324號
    函記載：「…函詢所附帳單項目：”00 IDRP Billing”係指信
    用卡客戶參與95年銀行公會個人無擔保債務協商方案（Inte
    rbank Debt Relief Program，簡稱IDRP）毀諾後，客戶因
    喪失原本協商還款之期限利益，本行將其未到期之本金一次
    還原之會計作業而言。經查，本行原信用卡債務人曾明秀（
    以下稱曾君）於95年3月間依前述95債協機制，向其最大債
    權銀行聯邦商業銀行聲請無擔保債務協商，斯時曾君與全體
    債權銀行成立80期零利率之協商方案，本行每月分配款項為
    新台幣2,017元。惟曾君自該年5月10日起繳款僅繳納2期後
    而於同年9月毀諾，本行於接受最大債權銀行毀諾後次月19
    日依程序將其未到期本金債務149,246元一次還原，故本筆
    協商本金餘額即為157,314元，與鈞院函附帳單金額扣除利
    息1,606元後之金額相符…」（見本院卷二第7至9頁），該函
    後附之授信協商建檔畫面亦為相同之記載（見本院卷二第11
    頁），被告雖於最後言詞辯論期日稱其認為當初協商金額有
    誤云云（見本院卷二第151頁），惟被告既已在協議書上簽
    名（見本院卷一第109 頁），衡諸常情堪認其於
　　95年間簽名時已確認該協議書上各債權銀行之債權金額無誤
    ，被告於10餘年後始辯稱其認為當初協商金額有誤云云，復
    未確切舉證證明以實其說，尚非可取，應可認定協商時渣打
    銀行信用卡債權金額係如該協議書所載之161,348元（見本
    院卷一第109頁），扣除被告嗣僅於95年6月、7月間依協議
    書償還共2期，每期清償分配予渣打銀行之金額為2,017元，
    足見被告於95年間債務協商毀諾後，被告尚積欠渣打銀行系
    爭信用卡債務之本金為157,314元（計算式：161,348元－2,0
    17元×2＝157,314元）。至於被告辯稱：渣打銀行本身是銀行
    ，為何要透過郵局劃撥，94年8月11日被告之聯邦銀行信用
    卡欠款為292,101元，被告怎會只申請代償124,833元，而實
    際代償1,500元等語，此涉渣打銀行之代償作業方式或被告
    申請代償之主觀意願等，對被告積欠渣打銀行上述信用卡債
    務乙節無影響，自無再予論究或調查之必要。
  ㈣關於時效抗辯部分，論述如下：
　1.按請求權，因十五年間不行使而消滅，但法律所定期間較短
    者，依其規定；消滅時效，自請求權可行使時起算；消滅時
    效，因下列事由而中斷：一、請求。二、承認。三、起訴；
    時效中斷者，自中斷之事由終止時，重行起算，民法第125
    條、第128條前段、第129條第1項、第137條第1項分別定有
    明文。再按消滅時效因請求、承認、起訴而中斷，所謂承認
    ，指義務人向請求權人表示是認其請求權存在之觀念通知而
    言，又承認不以明示為限，默示的承認，如請求緩期清償、
    支付利息等，亦有承認之效力（最高法院51年度台上字第12
    16號判例要旨參照）。被告雖辯稱：原告之本金債權已逾15
    年時效云云，惟查，被告曾於95年間申請債務協商而協商成
    立，最大債權銀行為聯邦銀行，依聯邦銀行法務暨法令遵循
    部小額法務中心111年5月16日聯小額法字第5號函記載：「…
    經查曾君於95年3月14日申請債務協商，並於95年4月協商成
    立，95年8月即未繳納協商款項，本行遂於95年9月報送毀諾
    ，曾君後於100年10月結清本行欠款。三、債務協商成立期
    間，本行於95年6月及7月收曾君協商款項，並各分配予渣打
    國際商業銀行2,017元，共計4,034元。」等語（見本院卷二
    第15頁），顯示被告於95年7月間尚有繳付協商款項，抵充
    後，被告尚積欠渣打銀行系爭信用卡本金157,314元，已如
    前述，被告於95年6月及7月間向最大債權銀行聯邦銀行繳納
    協商款項之行為，並經聯邦銀行分配予渣打銀行等各債權銀
    行，依上開規定及說明，自有承認受分配之渣打銀行系爭信
    用卡債權之效力，依法時效即應中斷，則本件系爭信用卡債
    權應自95年7月起重行起算15年，而原告係於110年2月23日
    提起本件訴訟，此有蓋有臺灣士林地方法院收狀章戳之民事
    支付命令聲請狀可稽（見支付命令卷第9頁），足見原告起
    訴請求被告給付系爭信用卡帳款本金債權部分，並未罹於15
    年之請求權時效。被告辯稱本件原告之本金債權，已逾15年
    時效云云，為不足採，是原告請求被告給付系爭信用卡本金
    157,314元，應屬有據。
　2.末按利息、紅利、租金、贍養費、退職金及其他一年或不及
    一年之定期給付債權，其各期給付請求權，因五年間不行使
    而消滅，民法第126條定有明文。又時效完成後，債務人得
    拒絕給付，民法第144條第1項亦有規定。消滅時效完成之效
    力，發生拒絕給付之抗辯權，債務人若行使其抗辯權，應認
    債權之請求權已歸消滅。查本件原告係於110年2月23日起訴
    請求被告給付系爭信用卡帳款（見支付命令卷第9頁），原
    告復未主張及舉證證明於上述95年7月間時效重行起算後，
    有何中斷時效之事由，足見105年2月23日前之利息請求權，
    已逾5年之時效期間，因時效而消滅，被告即取得拒絕履行
    之抗辯權，經被告為時效抗辯後，原告嗣減縮為請求自105
    年2月24日起之利息，則其減縮後所請求之利息，並未罹於
    時效，是原告請求被告給付自105年2月24日起至清償日止，
    按年息15％計算之利息，亦屬有據。
四，從而，原告依信用卡契約及債權讓與之法律關係，請求被告
    給付原告157,314元，及自105年2月24日起至清償日止，按
    年息15％計算之利息，為有理由，應予准許。
五、本件係就民事訴訟法第427條第1項訴訟適用簡易程序所為被
    告敗訴之判決，依同法第389條第1項第3款規定，應依職權
    宣告假執行。本院並依同法第392條第2項規定，依職權宣告
    被告於預供擔保後，得免為假執行。
六、本件為判決之基礎已臻明確，兩造其餘主張、陳述並所提證據，經審酌後，認均與本件之結論無礙，爰不再一一論述，併予敘明。
七、結論：本件原告之訴為有理由，依民事訴訟法第78條，判決
    如主文。本件訴訟費用額，依後附計算書確定如主文第2項
    所示金額。　　
中　　華　　民　　國　　111 　年　　9 　　月　　23　　日
              臺灣臺北地方法院臺北簡易庭
                                  法  官  羅富美
計算書：
項        目             金  額（新臺幣）    備    註
第一審裁判費             1,660元
合        計             1,660元
備註：本件原告雖繳納裁判費1,770元，但原告減縮應受判決事
      項之聲明後，訴訟標的金額為157,314元，此部分應繳之
      裁判費為1,660元，至逾此部分即因原告減縮聲明而撤回
      部分之裁判費，應由原告自行負擔。
以上判決正本係照原本作成。
如對本判決上訴，須於判決送達後20日內向本庭（臺北市○○○路0
段000巷0號）提出上訴狀 (須按他造當事人之人數附繕本）。
中　　華　　民　　國　　111 　年　　9 　　月　　23　　日
                                  書記官  陳鳳瀴